【裁判字號】    89,簡上,152
【裁判日期】    891213
【裁判案由】    給付借款
【裁判全文】
臺灣高雄地方法院民事判決  八十九年度簡上字第一五二號
    上  訴  人  甲○○○○○○.
    被上訴人    乙○○
右當事人間請求給付借款事件，上訴人對於中華民國八十九年三月十六日本院高雄簡易庭
八十八年度雄簡字第三三二０號第一審判決提起上訴，本院判決如左：
    主  文
原判決關於駁回上訴人後開第二項之訴部分，及訴訟費用之裁判廢棄。
被上訴人應給付上訴人新台幣拾萬元，及自民國八十六年十二月十六日起至清償日止，
按週年利率百分之五計算之利息。
其餘上訴駁回。
第一、二審訴訟費用由被上訴人負擔。
    事  實
甲、上訴人方面：
一、聲明：求為判決（一）原判決廢棄。（二）被上訴人應給付上訴人新台幣（下同）三
    十萬元及自八十六年十二月十五日起至清償日止，按週年利率百分之五計算之利息。
二、陳述：除與原審判決書所載者相同茲予引用外，補稱：
（一）被上訴人於原審曾稱其為香格里拉公司大股東，上訴人雖為小股東，但公司交由上
      訴人經營云云，實為顛倒是非，非屬真實，查香格里拉公司於八十五年時登記之股
      東持有比例，被上訴人非大股東，實際大股東為上訴人，足證被上訴人所言非真，
      其杜撰上訴人向其買回股權，乃推卸責任之詞，其由原股東會推舉為法人之董事長
      一職，然在職期間，因虧空帳款，經股東察查發覺後，於八十六年間由股東會決議
      撤換，並要求其補足款項，遂與上訴人情商借貸三十萬元，渡其窘境。
（二）再依票據法第十三條規定是被上訴人於原審之抗辯主張，然依民事訴訟法第二百七
      十七條規定，其主張利己之部分應負舉證責任，原審未令其舉證實說，顯於法不合
      ，又其抗辯受上訴人詐欺而為意思表示，但未據被上訴人於受詐欺後有任何意思表
      示，其空言曾多次與上訴人連絡或催告，皆未依證明以圓其說，所辯不足採。
（三）上訴人於原審所提華信商業銀行帳號00000000000000之出入紀錄，
      乃為證明現金支借被上訴人之唯一證據，竟未能受原審採信，調查與否或過程如何
      ，並未載於原審判決中，證人郭瓊如之證詞足以證明當事人間存在之借貸關係。
（四）本件借款時間係在八十五年十二月十五日，因郭瓊如在八十五年十二月九日以電話
      稱公司要跳票，而當時公司使用上訴人個人名義之支票，上訴人於同年月十二日召
      開臨時會時，被上訴人開口向上訴人借款，到十五日時被上訴人至上訴人辦公室取
      得借款，同時交付系爭支票予上訴人。
三、證據：援用原審之立證方法，另提出公司變更事項卡及存摺，及聲請訊問證人鍾松珍
    等為證。
乙、被上訴人方面：
一、聲明：求為判決駁回上訴。
二、陳述：除與原審判決書所載者相同茲予引用外，補稱：
（一）被上訴人原為香格里拉公司之負責人，因上訴人無業而邀約其至公司幫忙，資金均
      為被上訴人所出，後因二人不和，其將公司交由上訴人經營，然因房屋承租人名義
      仍為被上訴人，後因積欠房租，其因而要求上訴人交還公司經營權，為取回公司經
      營權而簽發帳號一一八六五之八，高雄銀行營業部為付款人，票號ABA00000
      00號面額三十萬元之支票（下稱系爭支票）予上訴人，並非私人借款。
三、證據：援用原審之立證方法，另提出台灣高等法院高雄分院檢察署八十六年議字第一
    三五五號處分書等為證，並聲請訊問證人即被上訴人之妻蘇美娥。
丙、本院依職權調台灣高雄地方法院檢察署八十六年偵字第二一五六七號偵查全卷。
    理    由
一、本件上訴人起訴主張兩造原於八十五年間與他人共同成立香格里拉家飾有限公司，原
    由被上訴人擔任負責人，後因被上訴人虧空款項，而於同年底經股東決議變更負責人
    ，被上訴人因無力返還虧空之款項，而向上訴人借款三十萬元，並簽發系爭支票交予
    上訴人，並約定以支票到期日為清償日，詎支票屆期提示竟未獲付款，爰本於消費借
    貸之法律關係，請求被上訴人返還借款及自付款提示日起至清償日止，按週年利率百
    分之五計算之法定利息。被上訴人則以其簽發系爭支票係為向上訴人買回公司經營權
    ，詎上訴人於取得支票後並未依約返還公司經營權，而系爭支票係於八十六年底，基
    於上訴人之詐欺行為而簽發，被上訴人已數度向上訴人表示撤銷股權買賣之約定，並
    主張以原審答辯狀之送達而為撤銷被詐欺之買賣股權之意思表示，雙方原因關係既因
    撤銷而不存在，上訴人執有系爭支票自屬無法律上原因而受有利益，參諸最高法院二
    十七年滬上字第九七號判例意旨及票據法第十三條規定，被上訴人自得以此事由對抗
    上訴人；又縱認買賣股權契約仍屬存在，惟依民法第三百六十九條規定，被上訴人亦
    得因而主張同時履行抗辯，得請求上訴人於移轉其對於香格里拉家飾有限公司股權予
    被上訴人後，被上訴人始應給付系爭票款予上訴人等語，資為抗辯。
二、經查上訴人主張之事實，業據提出支票及退票理由單為證，被上訴人雖以前詞為辯，
    惟經本院依職權調閱台灣高雄地方法院檢察署八十六偵字第二一五六七號被告乙○○
    侵占案卷結果，被上訴人乙○○於該案偵查中自承「有（指孫玉琛有無借款三十萬元
    予乙○○之事），是他個人拿錢借給我。」「（指孫玉琛借款予乙○○之原因）為了
    還給黃琦蓉，當時我向黃琦蓉借三十萬元，有開一張私人支票給他」（八十六年年十
    月九日訊問筆錄）；證人郭瓊如於原審審理中到庭證稱「．．．在某次開會時有聽到
    乙○○向孫玉琛借三十萬元，但沒實際上看到有交錢，開會時我有在場，確有聽到借
    三十萬元之事實，乙○○是否有開票給孫玉琛我不知道，印象中乙○○因個人因素向
    孫玉琛借錢，並非公司的事」（八十九年二月二十三日言詞辯論筆錄）；證人鍾松珍
    於本院審理中到庭結稱「我在八十五年底曾受僱孫玉琛，當時我是總機兼櫃台，我記
    得第一天上班時，被上訴人來公司找老闆，我請他在訪客名冊簽名，他說他是股東不
    願簽名，所以我有印象，後來我端茶進去，看到桌上有一張支票，被上訴人手上拿了
    一疊千元面額的鈔票，我不知有多少，也沒注意，我知道只有這樣。」（八十九年十
    月二十五日準備程序筆錄）；是綜上所述參互以觀，足認被上訴人確為借款而簽發系
    爭支票交付上訴人，且上訴人亦交付借款三十萬元予被上訴人；至被上訴人雖舉證人
    蘇美娥到庭證稱八十五年十二月十五日召開股東會議時，郭瓊如不在場，且未提及借
    款事宜，然蘇美娥為被上訴人之妻，所述難認無偏頗之虞，亦不足採為有利之唯一證
    據；綜上所述，本件被上訴人所辯即無理由，不足採信。
三，按「借用人應於約定期限內，返還與借用物種類、品質、數量相同之物」「給付有確
定期限者，債務人自期限屆滿時起，負遲延責任。」「遲延之債務，以支付金錢為標的者
，債權人得請求依法定利率計算之遲延利息」「以日、星期、月或年定期間者，以期間末
日之終止，為期間之終止」民法第四百七十八條前段、第二百二十九條第一項、第二百三
十三條第一項前段、第一百二十一條第一項分別定有明文。本件上訴人係基於消費借貸之
法律關係，請求被上訴人給付借款三十萬元及自支票付款提示日起算之法定遲延利息，惟
上訴人既自陳兩造係約定以付款提示日為清償日（依其所提出之支票，可認此部分主張尚
屬真實），其得請求法定遲延利息之起算日，應自約定清償日（即付款提示日）屆滿之時
起算，即自八十六年十二月十六起算，始合於法律規定。
四、綜上所述，上訴人本於消費借貸之法律關係，請求被上訴人給付三十萬元，及自民國
    八十六年十二月十六日起至清償日止，按週年利率百分之五計算之利息之部分，為有
    理由，應予准許，逾此所為請求，為無理由，應予駁回。原審就上開應准許部分，為
    上訴人敗訴之判決，自有未洽，上訴意旨就此部分指摘原判決不當，求予廢棄改判，
    為有理由，爰由本院予以廢棄改判如主文第二項所示。至於上訴人之請求不應准許之
    利息部分，原審為上訴人敗訴之判決，核無違誤，上訴意旨，仍執陳詞，指摘原判決
    不當，求予廢棄，為無理由，應駁回該部分之上訴。
五、本件因事證已明，被上訴人復主張因受詐欺而撤銷股權買賣，及為同時履行抗辯，均
    與本件待證事實無涉，爰不一一贅述，附此明。
據上論結：本件上訴為一部有理由、一部無理由，依民事訴訟法第四百三十六條之一第三
項、第四百五十條、第四百四十九條第一項、第七十九條但書，判決如主文。
中      華      民      國        八十九    年     十二     月     十三     日
                              臺灣高雄地方法院民事第六庭
~B審判長法官  陳明富
~B法      官  吳進寶
~B法      官  林玉心
右為正本係照原本作成。
本判決不得上訴。
中      華      民      國        八十九    年     十二     月      八      日
~B法院書記官  鄭裕一


司法院資訊處製作；財團法人民間司法改革基金會備份。
